# 关于提前解除租赁合同的使用权资产终止确认时点及减值测试相关问题

提问人：于天忱 时间：2022-11-14 21:07:47
陈版您好，想请教一下关于提前解除租赁合同的使用权资产终止确认时点及减值测试相关问题
案例背景:
A公司（承租人）从B公司（出租人）租入一处商业用房用于经营购物中心，合同约定的租赁期限为 15 年，到第 7 年末，由于购物中心经营不善，A公司关闭该购物中心，并向B公司提出解除租赁合同并不再支付租金，但未获得B公司同意。随后，A公司由于未支付后续租金被B公司诉至法院， 1 年后，法院出具了判决书，判定于判决生效之日起解除租赁合同，并由A公司向B公司支付一定金额的违约金。
问题:
1 、A公司应当于何时终止确认使用权资产及租赁负债，关闭购物中心时还是法院判定解除租赁合同时?
2 、A公司应当于何时计提违约金（预计负债）?
3 、若于法院判决解除租赁合同生效日起终止确认使用权资产及租赁负债，那使用权资产减值是否需要考虑？若需要，该如何进行测试？在对使用权资产进行减值测试时，是否应当考虑租赁负债的影响？

回答人：chenyiwei
1 、使用权资产的终止确认时点为不再有权使用租赁资产时；租赁负债的终止确认时点为相关支付义务从法律上解除时。因此，在本案例中，应当是法院判决解除租赁合同之日作为使用权资产和租赁负债的终止确认日。在此之前，虽然购物中心已停业且承租人已提出解除租约，但尚不满足终止确认条件，只能先对使用权资产计提减值。
2 、预计负债的计提时点为原租赁合同约定的租金支付期限届满次日起，按日计提。
3 、自历史上购物中心发生经营亏损起，该使用权资产已存在减值迹象，应对该使用权资产所属的资产组进行减值测试并计提减值准备，而不能在停业或者终止确认时才计提。由于租赁负债与使用权资产关系密切，故租赁负债的账面价值应纳入使用权资产所属资产组的账面价值，相应地将后续需支付的租金纳入该资产组的未来现金流量计算。

提问人：于天忱 时间：2022-11-16 18:42:14
感谢陈版主的解答，那我还有一点疑问需要补充一下：
1 、关于第二条回复“预计负债的计提时点为原租赁合同约定的租金支付期限届满次日起，按日计提”，是指从租金支付期限届满次日至合同解除这段期间内，每个月都要计提对应的违约金，而不是一次性计提？如果租赁合同约定了固定金额的违约金，而不是按照延迟支付租金的天数计算违约金，此时在租金支付期限届满时一次性计提是否可接受？
2 、在对使用权资产计提减值时，如果考虑租赁负债，那么资产组的账面价值基本为 0 ，预计现金流量约等于法院判决时需要补偿给对方的租金（不包括违约金），那么使用权资产减值的金额就约等于需要补偿的租金现值？
使用权资产减值之后计算折旧时，可否可以认为使用权资产的净残值等于由于租赁合同解除而无需支付的租赁付款额的现值？这样计算的使用权资产后续应计提折旧的金额基本为 0 ，同时也避免了由于闭店至合同解除这段期间内计提折旧而导致使用权资产实际处置时产生大额的资产处置收益。请问陈版，这样考虑使用权资产后续的折旧是否欠妥？

回答人：chenyiwei
2 、使用权资产一般应纳入其所属资产组一并计提减值，因为其减值（亏损租赁）不是来自未来应付租金本身，而是未来的现金流入小于未来应付租金的差额。

回答人：chenyiwei
1 、如果是固定金额的违约金，则应合理确定违约行为发生时点，在该时点计提。

提问人：于天忱 时间：2022-11-19 14:31:45
了解了老师，谢谢您，那最后再重复问一下补充提问第二个问题中的第二问”关于提前终止租赁情况下-使用权资产减值后的折旧的计算问题“。
之前合同正常执行的时候，该使用权资产测算折旧是按照预计净残值为 0 考虑的，那现在已经预见到合同即将提前终止，未来应付租金也不会再付，是否可以认为使用权资产的净残值等于由于租赁合同解除而无需支付的租赁付款额的现值？在法院未判决合同解约前的这几个月账面按照“使用权资产原值-计提减值金额-预计净残值”作为折旧计算基数，还是说仅仅只考虑计提的减值，预计净残值依然按照 0 计算？

回答人：chenyiwei
可以将预计很可能最终无需支付的租金的折现值作为其预计净残值，扣除该部分预计净残值后，在缩短后的剩余租赁期内计提折旧。